臺灣臺北地方法院刑事判決
111年度審訴字第31號
公  訴  人  臺灣臺北地方檢察署檢察官
被      告  張榮富

上列被告因毒品危害防制條例案件，經檢察官提起公訴（110年
度毒偵字第4155號），被告於本院準備程序中就被訴事實為有罪
之陳述，經本院合議庭裁定由受命法官獨任逕以簡式審判程序審
理，判決如下：
    主  文
張榮富犯施用第一級毒品罪，累犯，處有期徒刑玖月；扣案含第
一級毒品海洛因成分之殘渣粉末併同無法析離之夾鍊袋壹包，沒
收銷燬。 
    事  實
一、張榮富基於施用第一級及第二級毒品之犯意，於民國110年1
    0月29日晚上11時許為警採尿前回溯26小時內不詳時間，將
    第一級毒品海洛因及第二級毒品甲基安非他命置入玻璃球吸
    食器內燒烤再吸食燃煙，以此方式同時施用第一級毒品海洛
    因及第二級毒品甲基安非他命1次。嗣張榮富於110年10月29
    日晚上10時28分許，在臺北市○○區○○○路○段00號前因形跡可
    疑為警臨檢，員警徵其同意後搜索，在其身上查扣夾鍊袋1
    個，其內殘渣粉末驗出第一級毒品海洛因陽性反應，員警並
    徵得張榮富同意後採其尿液送驗，檢驗結果呈嗎啡、可待因
    、安非他命、甲基安非他命陽性反應，始悉上情。
二、案經臺北市政府警察局萬華分局報告臺灣臺北地方檢察署檢
    察官偵查起訴。
    理  由
一、本件被告張榮富所犯均係死刑、無期徒刑、最輕本刑為3年
    以上有期徒刑以外之罪，其於準備程序進行中就被訴事實為
    有罪之陳述，經受命法官告知簡式審判程序之旨，並聽取當
    事人之意見後，本院合議庭認無不得或不宜改依簡式審判程
    序進行之情形，爰依刑事訴訟法第273條之1第1項、第284 
    條之1規定，裁定由受命法官獨任進行簡式審判程序。又本
    件所引屬於審判外陳述之傳聞證據，依同法第273條之2規定
    ，不受第159條第1項關於傳聞法則規定之限制，依法有證據
    能力，合先敘明。
二、上開犯罪事實，業據被告於偵訊及本院審理中均坦承不諱（
    見偵卷第83頁，審訴卷第62頁、第68頁）。而員警於110年1
    0月29日晚上11時許採集被告尿液送驗，確檢出含安非他命
    、甲基安非他命、嗎啡、可待因陽性反應，此外，員警將扣
    案夾鍊袋內殘渣粉末送驗，鑑驗結果呈現海洛因陽性反應等
    情，有臺北市政府警察局萬華分局搜索扣押筆錄、扣押物品
    目錄表、查獲現場照片、勘察採證同意書、臺北市政府警察
    局偵辦毒品案件尿液檢驗委驗單、110年11月12日之台灣尖
    端先進生技醫藥股份有限公司濫用藥物檢驗報告、鑑定人結
    文、交通部民用航空局航空醫務中心110年11月18日航藥鑑
    字第1103735號毒品鑑定書在卷可參（見偵卷第37頁至第43
    頁、第45頁至第46頁、第49頁、第111頁至第114頁；毒偵卷
    第17頁），足認被告上開任意性自白與事實相符，堪可作為
    認定事實之依據。
三、論罪科刑：
　㈠被告前於109年間因犯施用毒品案件，經臺灣新北地方法院以
    109年度毒聲字第1497號裁定送觀察、勒戒後，認無繼續施
    用毒品之傾向，於110年10月14日執行完畢釋放出所，經檢
    察官為不起訴處分，又於上開觀察、勒戒執行完畢釋放後3
    年內之110年10月間再犯施用本次毒品案件，本案自應依法
    追訴處罰。
　㈡按海洛因、甲基安非他命各為毒品危害防制條例第2條第2 項
    第1款、第2款規定之第一級、第二級毒品，均不得非法施用
    、持有。是核被告所為，係犯毒品危害防制條例第10條第1
    項、第2項之施用第一級、第二級毒品罪。被告施用海洛因
    、甲基安非他命而持有海洛因、甲基安非他命之低度行為，
    分別為其施用之高度行為所吸收，均不另論罪。又被告同次
    採尿送驗結果呈嗎啡、安非他命及甲基安非他命陽性反應，
    其於本院審理時陳稱係將海洛因及甲基安非他命放入吸食器
    內同時燒烤吸食燃煙等語（見審訴卷第62頁），加以卷內並
    無證據足以排除被告係同時施用海洛因及甲基安非他命之事
    實，自應就此部分為有利於被告之認定，應認被告係於首揭
    時、地同時施用海洛因及甲基安非他命1次，為想像競合犯
    ，應從一重論以施用第一級毒品罪。起訴書認應予分論併罰
    ，容有誤會，特此敘明。
　㈢被告前因犯施用第一級毒品5罪，經臺灣新北地方法院以108
    年度聲字第35號裁定應執行有期徒刑2年7月確定，又犯施用
    第一級毒品1罪，經同法院以107年度審訴字第2230號判決判
    處有期徒刑8月確定，上開二案接續執行，於109年5月14日
    假釋出監並付保護管束，嗣於110年3月21日保護管束期滿未
    撤銷假釋視為執行完畢，有臺灣高等法院被告前案紀錄表在
    卷可稽，是被告於有期徒刑執行完畢後5年內，故意再犯本
    案最重本刑為有期徒刑以上之刑之罪，構成累犯。考量被告
    構成累犯之前案同為施用毒品犯罪，其經判處徒刑並執行完
    畢，理應產生警惕作用，並因此自我控管，然又再犯本件施
    用第一級毒品罪，足見對刑罰之反應力顯然薄弱，而有延長
    矯正期間，以助重返社會，並兼顧社會防衛之需，且就其所
    犯之罪之最低本刑予以加重，尚不致使其所受之刑罰超過其
    所應負擔之罪責，而造成對其人身自由過苛之侵害，經核仍
    有加重此部分法定最低本刑之必要，應依刑法第47條第1項
    規定，加重其刑。
　㈣爰審酌被告曾施用毒品，前經送觀察、勒戒、論罪科刑並執
    行完畢，猶不思戒絕毒癮革除惡習，再為本件各次施用毒品
    犯行，顯未記取教訓，實應非難，並考量毒品危害防制條例
    對於施用毒品之被告改以治療、矯治為目的，非重在處罰，
    係因被告違反本罪實係基於「病患性」行為，其犯罪心態與
    一般刑事犯罪之本質並不相同，應側重適當之醫學治療及心
    理矯治為宜，又其行為本質乃屬自殘行為，反社會性之程度
    較低，且考量被告犯後坦承犯行之犯後態度，暨其陳稱：國
    中畢業之最高學歷，現從事清潔工，月收入約新臺幣3萬元
    ，配偶已去世，小孩已成年等語（見審訴卷第69頁）之智識
    程度及家庭經濟狀況，及其犯罪動機、目的、手段等一切情
    狀，量處如主文所示之刑。
四、被告為警查扣夾鍊袋內之殘渣粉末，鑑驗後檢出含海洛因成
    分，經被告陳稱：上開殘渣袋內毒品係本案施用所剩之毒品
    等語（見審訴卷第63頁），應依毒品危害防制條例第18條第
    1項前段規定宣告沒收銷燬。至包裝上開殘渣之夾鍊袋本身
    ，因與其上所殘留之毒品難以析離，且無析離之實益與必要
    ，亦應視同毒品，併依上開規定均沒收銷燬。鑑驗耗損部分
    ，因已滅失，爰不宣告沒收銷燬之。至扣案被告所有之行動
    電話，無證據足以證明與本案犯行有關，爰不宣告沒收。
據上論斷，依刑事訴訟法第273條之1第1項、第299條第1項前段
，判決如主文。
本案經檢察官許文琪提起公訴，檢察官翁珮嫻到庭執行職務。
中　　華　　民　　國　　111 　年　　3 　　月　　17　　日
                  刑事第二十庭  法  官  宋恩同
以上正本證明與原本無異。
如不服本判決應於收受送達後20日內向本院提出上訴書狀，並應
敘述具體理由；其未敘述上訴理由者，應於上訴期間屆滿後20日
內向本院補提理由書（均須按他造當事人之人數附繕本）「切勿
逕送上級法院」。因疫情而遲誤不變期間，得向法院聲請回復原
狀。
                                書記官  黃勤涵
中　　華　　民　　國　　111 　年　　3 　　月　　18　　日
附錄本案論罪科刑法條：
毒品危害防制條例第10條
施用第一級毒品者，處 6 月以上 5 年以下有期徒刑。
施用第二級毒品者，處 3 年以下有期徒刑。